臺灣臺中地方法院刑事判決　　　　　　　96年度易字第4662號
公　訴　人　臺灣台中地方法院檢察署檢察官
被　　　告　甲○○
上列被告因詐欺案件，經檢察官提起公訴（96年度偵字第16325
號），本院判決如下：
    主  文
甲○○幫助共同意圖為自己不法之所有，以詐術使人將本人之物
交付，累犯，處有期徒刑捌月，減為有期徒刑肆月；又共同意圖
為自己不法之所有，以詐術使人將本人之物交付，累犯，處有期
徒刑壹年肆月，減為有期徒刑捌月。應執行有期徒刑拾月。
    事  實
一、甲○○前於民國93年間，因違反毒品危害防制條例及竊盜等
    案件，經法院判處應執行有期徒刑1 年3 月確定，於95年1
    月12日縮短刑期執行完畢，刑期至95年3 月21日屆滿，以已
    執行論，竟不知悔改，因缺錢向姓名、年籍不詳綽號「家明
    」之成年男子購買毒品，經「家明」介紹，向姓名、年籍不
    詳綽號「小隻」之成年男子借款新臺幣（下同）80,000元，
    因而積欠「小隻」債務。甲○○預見提供自己帳戶予他人使
    用，可能遭他人持以供作犯罪工具，仍基於縱使他人持有其
    金融帳戶以詐欺取財，亦不違背其本意之幫助詐欺取財犯意
    ，於95年11、12月間某日，在臺中市○○路寶麗晶理容KTV
    前，將其申辦之中華郵政股份有限公司臺中中正路郵局帳號
    00000000000000號、臺灣新光商業銀行中華分行帳號000000
    0000000 號及不詳帳號之國泰世華銀行等帳戶，連同存摺、
    提款卡、印章及密碼，交付「小隻」，以抵償借款利息數千
    元。嗣「小隻」取得上開帳戶資料後，與其所屬詐騙集團成
    員，意圖為自己不法之所有，基於詐欺取財之犯意聯絡：
  (一)於95年12月13日，推由自稱臺灣臺北地方法院檢察署「林錦
    村」之不詳成年男子，撥打電話予乙○○，佯稱：身分證遭
    冒用，在板橋富邦銀行申設人頭帳戶，已詐得1,700,000 元
    ，須繳納監管金額1,000,000 元，待翌日監管期限到期後，
    始可退還云云，致使乙○○陷於錯誤，於同日15時許，在臺
    北市○○路○ 段213 號臺灣銀行信義分行，匯款1,000,000
    元入甲○○上開臺中中正路郵局帳號內，於當日經詐欺集團
    成員提領一空。
  (二)於95年12月13日，推由自稱戶政事務所人員之不詳成年人士
    ，撥打電話予丁○○○，佯稱：身分證遭冒用，在玉山銀行
    開人頭帳戶，已遭領走2,000,000 元，並傳真法務部臺北行
    政執行處凍結管制執行命令，須跟主任檢察官薛維平連絡，
    匯款至安全帳戶，存款始不致遭領取云云，使丁○○○陷於
    錯誤，於同日12時30分許，在臺北縣板橋市○○路290 號花
    蓮區中小企業銀行，匯款800,000 元入甲○○上開新光銀行
    中華分行帳戶。
二、甲○○於95年12月13日9 時許，至臺中縣潭子鄉鄉
    旁某7-11便利商店，欲向「家明」購買毒品時，適「小隻」
    亦在現場，「小隻」要求甲○○還錢，但甲○○因無力償還
    ，明知其帳戶內款項為「小隻」等人不法所得，竟另行起意
    ，意圖為自己不法之所有，與「小隻」及其所屬詐欺集團基
    於詐欺取財之犯意聯絡，推由甲○○擔任詐欺集團車手，再
    由「小隻」駕車搭載甲○○，於同日14時23分49秒至32分1
    秒許，在臺灣新光商業銀行中華分行，臨櫃提領丁○○○匯
    入之700,000 元，復至臺中市○○路旁全家便利商店，再以
    自動櫃員機，領取丁○○○匯入之20 ,000 元、20,000元、
    20,000元、19,900元，共計領取779, 900元，並將款項交予
    「小隻」。嗣經乙○○發覺受騙，報警循線查獲，始悉上情
    。
三、案經臺中市警察局第一分局報請臺灣臺中地方法院檢察署檢
    察官偵查起訴。
    理  由
壹、程序方面：
    按被告以外之人於審判外之言詞或書面陳述，除法律有規定
    者外，不得作為證據。被告以外之人於審判外之陳述，雖不
    符刑事訴訟法第159 條之1 至4 之規定，而經當事人於審判
    程序同意作為證據，法院審酌該言詞陳述或書面陳述作成時
    之情況，認為適當者，亦得為證據。刑事訴訟法第159 條第
    1 項、第159 條之5 第1 項分別定有明文。被害人乙○○及
    丁○○○之警詢筆錄，均為被告以外之人在審判外之陳述，
    原不得作為證據，但經被告甲○○同意作為證據，本院審酌
    該言詞陳述作成之情況，認為適當，得為證據，合先敘明。
貳、實體方面：
一、訊據被告於本院坦承上揭事實不諱，核與被害人乙○○及丁○○○於警詢指訴情節相符，並有臺中中正路郵局帳戶開戶
    資料、查詢帳戶最近交易資料、新光銀行臺中分行帳戶開戶
    資料、存款帳戶存提交易明細查詢、臺灣銀行匯款回條聯、
    花蓮區中小企業銀行匯款回條、法務部臺北行政執行處凍結
    管制命令及監視錄影器翻拍畫面19張附卷可稽，足認被告自
    白與事實相符，應可採信。綜上，本件事證明確，被告犯行
    ，堪以認定。
二、詐欺集團取得被告所有上開金融帳戶存摺等物，供被害人乙○○及丁○○○匯款，該詐欺集團係共同犯刑法第339 條第
    1 項詐欺取財罪。而被告事實一所示提供金融帳戶予詐欺集
    團成員，係基於幫助他人犯詐欺取財罪之間接故意，且屬詐
    欺罪構成要件以外之行為。核被告事實一所為，係犯刑法第
    30條第1 項前段、第339 條第1 項之幫助詐欺取財罪。被告
    事實一部分為幫助犯，按正犯之刑減輕其刑。又被告以一交
    付帳戶之幫助行為，幫助他人向被害人丁○○○及乙○○詐
    欺取財，觸犯二幫助詐欺取財罪名，為同種想像競合犯，應
    依刑法第55條規定，從一重處斷（以被害人乙○○受騙1,00
    0,000 元部分為重）。被告事實二所為，係犯刑法第339 條
    第1 項之詐欺取財罪。被告事實二犯行，與綽號「小隻」成
    年男子及其所屬詐欺集團，對於上開犯行，彼此間有犯意聯
    絡及行為分擔，應依刑法第28條規定，論以共同正犯。又被
    告前於93年間，因違反毒品危害防制條例及竊盜等案件，經
    法院判處應執行有期徒刑1 年3 月確定，於95年1 月12日縮
    短刑期執行完畢，刑期至95年3 月21日屆滿，以已執行論，
    有臺灣高等法院被告前案紀錄表在卷可稽。茲被告於有期徒
    刑執行完畢後，5 年內，再犯本件有期徒刑以上之罪，為累
    犯，應依刑法第47條第1 項規定，就事實二部分，加重其刑
    ；另就被告事實一部分之刑有加重及減輕，依法先加後減。
    被告事實一提供其所有金融帳戶予「小隻」，係為抵償積欠
    「小隻」債務之利息，於提供金融帳戶之初，並未允諾擔任
    車手。嗣後因欲向「家明」購買毒品時，偶遇「小隻」，遭
    「小隻」催討債務，始另行決意擔任「小隻」及其所屬詐欺
    集團車手，顯係另行起意無誤。是事實一、二所示犯行間，
    犯意各別，行為互殊，應分論併罰。公訴意旨認被告事實一
    所示之低度幫助行為，應為事實二所示高度正犯行為所吸收
    ，容有未洽，併此說明。爰審酌被告事實一部分，僅為抵償
    利息，而將存摺、提款卡及密碼提供予「小隻」及其詐欺集
    團進行詐欺取財犯罪，詐得被害人乙○○及丁○○○款項；
    事實二部分，竟僅因遭「小隻」催討債務，即允諾擔任車手
    ，提領被害人丁○○○所匯入之款項，惟未取得分文，及迄
    未賠償被害人丁○○○及乙○○，暨犯後坦承犯行等一切情
    狀，量處如主文所示之刑。又被告所犯本罪，係於96年4 月
    24日前，合於減刑條件，應依中華民國九十六年罪犯減刑條
    例第2 條第1 項第3 款、第7 條規定，各減為有期徒刑4 月
    及8 月，併依同條例第10條第1 項規定，定應執行有期徒刑
    10月，附此說明。
據上論斷，應依刑事訴訟法第273 條之1 第1 項、第284 條之1
、第299 條第1 項前段，刑法第28條、第30條第1 項前段、第2
項、第339 條第1 項、第55條、第47條第1 項、第51條第5 款，
刑法施行法第1 條之1 ，中華民國九十六年罪犯減刑條例第2條
第1 項第3 款、第7 條、第10條第1 項，判決如主文。
本案經檢察官丙○○到庭執行職務
中　　華　　民　　國　　96　　年　　11　　月　　22　　日
                  刑事第十六庭  法  官  柯志民
上正本證明與原本無異。
如不服本判決，應於收受送達後十日內向本院提出上訴書狀（應
敘述具體理由並附繕本）。
上訴書狀如未敘述理由，應於上訴期間屆滿後二十日內補提理由
書於本院。
                                書記官  賴亮蓉
中　　華　　民　　國　　96　　年　　11　　月　　22　　日
論罪之法條全文：
刑法第339條
意圖為自己或第三人不法之所有，以詐術使人將本人或第三人之
物交付者，處五年以下有期徒刑、拘役或科或併科一千元以下罰
金。
以前項方法得財產上不法之利益或使第三人得之者，亦同。
前二項之未遂犯罰之。
